【裁判字號】    98,交聲,1256
【裁判日期】    981030
【裁判案由】    違反道路交通管理處罰條例聲明異議
【裁判全文】
臺灣士林地方法院交通事件裁定
原處分機關  交通部公路總局臺北區監理所基隆監理站
異  議  人
即受處分人  甲○○
上列受處分人因違反道路交通管理處罰條例案件，對於通部公路
總局臺北區監理所基隆監理站於98年9 月10日所為之處分（原處
分案號：基監字第裁42-A00000000號）聲明異議，本院裁定如下
：
    主  文
異議駁回。
    理  由
一、按「汽車駕駛人駕駛汽車，應遵守道路交通標誌、標線、號
    誌之指示。」道路交通安全規則第90條前段定有明文；又「
    車輛面對圓形紅燈表示禁止通行，不得超越停止線或進入路
    口。」、「停止線，用以指示行駛車輛停止之界限，車輛停
    止時，其前懸部分不得伸越該線。本標線設於設有號誌之交
    岔路口之前端。」道路交通標誌標線號誌設置規則第206 條
    第5 款第1 目、第170 條第1 項亦分別有明文規定。次按「
    汽車駕駛人，駕駛汽車有不遵守道路交通標誌、標線、號誌
    之指示，而本章各條無處罰之規定者，處新臺幣（下同）90
    0 元以上1,800 以下罰鍰。」道路交通管理處罰條例第60條
    第2 項第3 款亦規定甚明。
二、原處分意旨略以：受處分人之車牌號碼5859-DR 自用小客車
    （下稱系爭車輛）於民國98年5 月30日14時59分許，在臺北
    市○○路與昌吉街口（南往北方向），經警依據採證照片舉
    發有「紅燈越線」之違規，原處分機關認受處分人確實有「
    不遵守道路交通標線之指示」之違規行為，依道路交通管理
    處罰條例第60條第2 項第3 款之規定，裁處受處分人900 元
    罰鍰等語。
三、異議意旨則以：系爭車輛於上開時、地，行經該路口，適逢
    綠燈欲通行時，突有行人從系爭車輛之前方闖出，故不得不
    煞車，之後燈號轉成紅燈而遭拍照舉發。然本件為駕駛汽車
    因閃避突發之意外狀況，並未嚴重危害交通安全秩序或發生
    事故，且情節輕微，應免予舉發。況且依採證照片所示，亦
    未見系爭車輛前輪有壓線之情形。員警未能提出於上開地點
    設置之感應線圈有效期間內之合格證明，故本件舉發應屬無
    效，為此聲明異議，請求撤銷原處分等語。
四、經查：
  (一)受處分人雖以前揭情詞置辯，惟從該路口自動拍照採證儀器
    拍攝之2 張採證照片以觀（見本院卷第17頁），系爭車輛行
    經該交岔路口時，其行車方向前方號誌為紅燈，亦即車輛均
    應停車而不得通行前進。惟系爭車輛是在紅燈亮起後32.4秒
    時，因前輪超越停止線而壓觸S 型感應電圈而被該路口自動
    拍照採證儀器拍攝第1 張照片。復於紅燈亮起後33.6秒時以
    時速6 公里前進，系爭車輛前輪復行壓觸S 型感應電圈，再
    遭該路口自動拍照採證儀器拍攝第2 張照片，此觀採證照片
    上顯示「R324」、「R336」、「V ＝06」等數字自明，並有
    臺北市政府警察局大同分局98年7 月4 日北市警同分交字第
    9831438500 號書函在卷足憑。
  (二)觀之該2 張採證照片，右下方之白色機車及汽車均無移動之
    情形，而行人穿越道上之行人均是從照片之左方往右方行進
    ，於1. 2秒之間隔時間（33.6秒減去32.4秒）行進之距離甚
    短，足證當時行人之速度並不快，難認有受處分人所稱突有
    行人從系爭車輛之前方闖出，致其不得不煞車，屬於閃避突
    發之意外狀況。再者，第2 張採證照片上有2 位行人已行進
    超過承德路（南往北方向）不算窄之路幅一半，如以行人係
    從承德路另一側（即西側）以上開速度行進至第2 張採證照
    片之位置，亦堪認爭車輛被拍攝時，其行車方向前方號誌已
    轉換成紅燈甚久，並非如受處分人所辯：是由綠燈剛轉成紅
    燈時被拍到云云。
  (三)車輛面對圓形紅燈表示禁止通行，不得超越停止線或進入路
    口，而停止線，用以指示行駛車輛停止之界限，車輛停止時
    ，其前懸部分不得伸越該線，均已如前述。依上開採證照片
    所示，系爭車輛不僅前輪已超越停止線，後輪亦然，受處分
    人辯稱未見系爭車輛前輪有壓線之情形，尚不足採信。
  (四)至於受處分人另辯以員警應提出於上開地點設置之感應線圈
    有效期間內之合格證明云云，本院認為，依上開採證照片所
    示拍攝系爭車輛之間隔時間和移動情形、其餘車輛無移動情
    形、行人之位置及行進之方向、速度等資料，已足證受處分
    人有「不遵守道路交通標線之指示」之違規行為，自無庸再
    命員警提出上開證明，附此敘明。
五、綜上所述，受處分人確有不遵守道路交通標線、號誌指示之
    違規行為。從而，原處分機關依道路交通管理處罰條例第60
    條第2 項第3 款之規定，裁處受處分人900 元罰鍰，核無違
    誤。本件受處分人之異議為無理由，應予駁回。
六、據上論斷，應依道路交通案件處理辦法第19條，裁定如主文
    。
中    華    民    國    98    年    10    月    30    日
                  交通法庭法  官  林政佑
以上正本證明與原本無異
如不服本裁定應於送達後5日內向本院提出抗告狀
                          書記官  蔡昀潔
中    華    民    國    98    年    10    月    30    日


司法院資訊處製作；財團法人民間司法改革基金會備份。
